【裁判字號】    91,交易,67
【裁判日期】    920108
【裁判案由】    過失傷害
【裁判全文】
臺灣士林地方法院刑事判決                          九十一年度交易字第六七號
    公  訴  人  臺灣士林地方法院檢察署檢察官
    被      告  丁○○
右列被告因過失傷害案件，經檢察官聲請簡易判決處刑 (九十年度偵字第七五三三號
)，本院認不宜以簡易判決處刑，改依通常程序判決如左：
    主  文
丁○○無罪。
     理  由
一、聲請簡易處刑意旨略以：被告丁○○於民國（下同）九十年三月一日下午十八時
    四十分許，駕駛車號Ｑ六─四七一０號自小客車沿台北縣汐止市○○○路往基隆
    方向行駛，於行經台北縣汐止市○○○路與福安街口，欲左轉進入福安街時，本
    應注意轉彎車須讓直行車先行及駕駛人應隨時注意車前狀況，隨時採取必要之安
    全措施，而事故發生當時，係夜間有照明、天候晴、路面無障礙及缺陷、視距良
    好等情形，並無不能注意之情事，疏於注意，於左轉彎時，見由台北縣汐止市○○○路往台北方向直行騎乘車號ＧＬＥ─六七０號重型機車之丙○○後搭載乙○○，竟未讓直行車先行，貿然左轉前行，而丙○○時速限制為四十公里以下之路
    段，亦疏未減速慢行，仍以時行經前開速五、六十公里之速度超速行駛，迨見丁○○駕駛前開自小客車轉彎已不及剎停，丙○○騎乘之上開機車車頭撞擊丁○○
    前車右側車輪，丙○○及乙○○人車倒地，丙○○受有左髕骨骨折、左足膝腫痛
    之傷害，乙○○則受有左側股骨轉子間骨折之傷害。因認被告涉犯刑法第二百八
    十四條第一項前段之過失傷害罪嫌。
二、按犯罪事實應依證據認定之，無證據不得推定其犯罪事實。又不能證明被告犯罪
    者，應諭知無罪之判決，刑事訴訟法第一百五十四條、第三百零一條第一項分別
    定有明文。次按事實之認定，應憑證據，如未能發現相當之證據，或證據不足以
    證明，自不能以推測或擬制之方法，以為裁判之基礎；又認定犯罪事實所憑之證
    據，無論直接或間接證據，其為訴訟上之證明，須達於通常一般之人均不致有懷
    疑，而得確信其為真實之程度者，始得據為有罪之認定，倘其證明尚未達到此一
    程度，而有合理之懷疑時，尚難作為有罪之認定基礎；又認定不利於被告之事實
    ，須依積極證據，苟積極證據不足為不利於被告事實之認定時，即應為有利於被
    告之認定，更不必有何有利之證據；且認定犯罪事實應依證據，為刑事訴訟法所
    明定，故被告否認犯罪事實所持之辯解，縱屬不能成立，仍非有積極證據足以證
    明其犯罪行為，不能遽為有罪之認定；最高法院四十年台上字第八六號、七十六
    年台上字第四九八六號、三十年上字第八一六號、三十年上字第一八三一號判例
    意旨可資參照。第按刑法第十四條第一項規定：行為人雖非故意，但按其情節應
    注意，並能注意，而不注意者，為過失。又按道路交通安全規則第一百零二條第
    一項就汽車行駛至交岔路口，其行進、轉彎共有十二款規定，其中第四款規定：
    左轉彎時，應至交岔路口三十公尺前顯示方向燈或手勢，行至交岔路口中心處左
    轉，並不得占用來車道搶先左轉。第六款規定：轉彎車應讓直行車先行。但直行
    車尚未進入交岔路口，而轉彎車已達中心處開始轉彎，直行車應讓轉彎車先行。
三、聲請簡易處刑書及公訴人辯論意旨認被告涉有過失輕傷害罪，係以：告訴人丙○○、乙○○二人之指訴，及道路交通事故調查表、現場照片、診斷證明書二紙並
    台灣省台北縣區車輛行車事故鑑定委員會、台灣省車輛行車事故覆議鑑定委員會
    之鑑定意見，鑑定人張夢麟之鑑定意見等，為主要論據。
四、然訊據被告丁○○固坦承於前揭時地在上開時地發生車禍，惟矢口否認有任何過
    失，並辯稱：「我不承認犯罪，我並沒有貿然左轉，我前面還有車子，我是循序
    在轉，我確定前方沒有車子，我才開始轉彎，轉到一半時（車身已經打直了），
    對向突然出現一台機車，我有停一下要讓他們，但他們車速很快，就撞到我的右
    前車頭，我下車要去詢問他們二人時，有聞到他們二人酒味佷重，我也有要求員
    警對他們二人做酒測，但員警沒有做，當時如果乙○○身上有傷，為何他沒有就
    醫，人也不見了。開偵查庭時，乙○○也說他們二人有喝啤酒。我停在停止線，
    我不是第一台車，前面還有二、三台車也要左轉，我是停在停止線後面的三、四
    台車。我等到新台五路的燈號是綠燈我才左轉，那邊沒有左轉燈。前面沒有車了
    ，我是循序前進。我有先停一下再轉。對向車道沒有來車我車子已經過一半了，
    我發現新台五路那邊有機車過來，那時機車距離我還有七、八十公尺，我就先停
    了幾秒等機車過去。但對方車速很快，所以我就不等他了，我就先過去，結果他
    也來不及，就撞到了；根據法規開始轉彎就有路權，而不是完成轉彎才有路權」
    等語。
五、經查：
  (一)告訴人丙○○是否酒後駕車，就此告訴人丙○○始終堅詞否認，且經告訴人乙○○證稱，當日僅伊與老闆同事喝酒，丙○○並未喝酒，因此老闆才會請丙○○騎
    乘伊所有之機車送伊回家，是衡此果告訴人丙○○及乙○○二人皆酒後開車，則
    由告訴人乙○○騎乘自己的機車即可，何需大費周章要求另一亦喝酒而不了解自
    己車況之人騎乘機車搭載自己回家？又告訴人丙○○於警訊、偵查及本院調查並
    審理中均否認當時有喝酒，另一告訴人乙○○於警訊及偵查並本院調查中亦均否
    認丙○○有喝酒；另當場無為丙○○實施酒精測試，亦為被告自陳在卷，是被告
    指稱丙○○有喝酒乙節不足採信。況按刑法上過失傷害之罪，只以加害人有過失
    為致傷害之一原因為已足，不因被害人亦有過失而影響犯罪之成立，但得審酌各
    方過失程度，為量刑輕重之標準，有司法院院解字第六三一號解釋可參，故本件
    應審酌者為被告是否因該事故之發生而應負過失之責，公訴人亦同此見解，先予
    敘明。
  (二)台灣省台北縣區車輛行車事故鑑定委員會及台灣省車輛行車事故覆議鑑定委員會
    之鑑定意見，均認本件車禍之發生，係被告駕駛自小客車轉彎未讓直行車先行為
    肇事主因；丙○○駕駛重機車未注意車前狀況為肇事次因。然查，前開二個機關
    之鑑定意見書，並未就被告是否有道路交通安全規則第一○二條第項第六款但書
    適用情形加以說明。而且，當時卷證資料中，尚無目擊證人甲○○之證言，故其
    鑑定意見是否與事實相符，尚有疑問。
  (三)證人甲○○於九十一年十月四日本院訊問時結證稱：當時我開小貨車走福安街要
    右轉新台五路，前面紅燈，我第一個停下來，我有看到車禍，轉彎後我就停車救
    人。有一部白色汽車從新台五路要左轉福安街，慢車道有一部機車載有二位先生
    從基隆方向往台北走，就撞到自小客車的右前輪附近。我在等紅燈，白色汽車已
    經轉到我的左前方，新台五路的慢車道。我看到時，白色汽車已經轉過去才發生
    車禍，地點就是圖上的地點。還沒有相撞前二、三秒，我有看到那部機車，從基
    隆往台北方向。第一眼看到那部機車時，機車在二十五公尺前，我有看到機車。
    機車還沒有到路口。先看到汽車，有看到汽車開到慢車道時，有停二、三秒，然
    後再看到機車直直的正面撞汽車，機車就當場解體了。機車沒有閃，就撞上汽車
    的右前輪。機車上的二位好像摔單桿一樣摔過去，是腳著地，二人意識很清楚的
    坐在地上，也沒有什麼血跡，我看他們沒有什麼，後來我就跟被告講我是目擊證
    人，並且有留電話給她，如果警察要傳，我可以說明。車禍不久後，她有打三、
    三次電話給我，第一次她在警局有打電話給我，問我如果警察傳你要不要來，第
    二次是案子到法院時，她說她要出庭，要拜託我，我有跟她講沒有關係，我會照
    實講。第三次是前二、三天，她問我今天出庭要不要她來接我，我說不用等語。
    因此，從１證人甲○○的證言所稱先看到汽車停在其左前方靠慢車道並停二、三
    秒，再看到機車是距離他二十五公尺；２證人即告訴人乙○○於本院訊問時結證
    稱：我遠遠有看到一部自小客車要過來，大概距離我們六、七十公尺。她當時有
    停一下，我們以為她要讓我們過，結果她看到前面的車已經開始走動了，她才轉
    過來。我看到她時，她已經到了路口的中心點，等我們到達路口時，她有在我們
    前方的內線車道暫停了一下，我們以為她要讓我們過，我們有減速慢行了。當時
    機車時速約五、六十公里等語。３另參以卷附道路交通事故調查報告表內記載甲○○主要證言為：Ａ車（即被告自小客車）左轉至福安街口時，前方有車子停頓
    一下約三、四秒，機車直行速度略快，撞上Ａ車右前方。４另證人甲○○於九十
    一年十一月十九日現場履勘時證稱當時看到丙○○時，其距離停止線為十三點四
    公尺，此有履勘筆錄在卷可證。再參以丙○○時速五十公里來看，如再另上三秒
    的時間，則被告車停於證人甲○○左前方時，證人丙○○的機車應距離停止線約
    五十五公尺。也足證被告所辯其於過路口中心處見到丙○○機車時相距七、八十
    公尺乙節，足以採信。公訴人認事隔年餘甲○○之記憶模糊，應係誤解。
  (四)告訴人丙○○於九十一年五月二十二日本院訊問時證稱其通過路口時的時速為五
    十公里。看到對方時，對方還停在對方轉彎車道，正打方向燈要左轉，兩者距離
    四、五十公尺等語。又告訴人丙○○於九十年三月九日警訊時陳稱：我當時騎乘
    重機車ＧＬＥ─６７０號載乙○○行走新台五路二段往台北方向，快到福安街口
    時，快約三十公尺看到一部白色車子在對向車道停止，有打方向燈，突然間左轉
    福安街，該部車子快進入福安街時減緩車速停頓一下，使我剎車不及撞上該部車
    子。但參以卷附道路交通事故調查報告表，該路口新台五路部分寬二十七公尺，
    則丙○○機車當時之位置，如依本院所述，應只距離其前方路口停止線二十公尺
    左右，如依警訊所述，則其機車只距離其前方路口停止線三公尺，參以其時速五
    十公里，則每秒速度為十三、八八公尺，只須一秒多就可經過路口中心點，最多
    三秒即可通過該路口中心點，而不會撞到被告的車子。另外，可以從在被告之前
    的二、三部汽車已均順序完成轉彎而進入福安街來看，如果丙○○也跟乙○○一
    樣有看到被告前面左轉的二、三部車，則推算丙○○騎乘的機車當時距離交岔路
    口應更遠，也應有足夠反應減速剎停的時間，而不會如丙○○自承通過路口時仍
    然違規以時速五十公里行進。另告訴人丙○○於九十年三月九日警訊時也陳稱：
    我看到那部車快轉入福安街時約離四、五公尺。又檢察官九十一年五月二十二日
    直接詰問證人丙○○：對方的車是第幾輛左轉？證人乙○○答稱：我不曉得。然
    查被告及證人乙○○都有提及被告前方尚有二、三部車，也都是要左轉福安街，
    而證人丙○○卻稱不曉得，再參以現場無剎車痕跡及證人甲○○證稱丙○○車速
    略快，直直撞過來以觀，足證丙○○自始至其撞車前四、公尺前，均未注意前方
    狀況，除其所稱超速乙節屬實外，其餘有關雙方距離及有剎車之證言均不足採信
    。
六、綜上所述，被告於左轉彎時，有至交岔路口三十公尺前顯示方向燈，且有行至交
    岔路口中心處左轉，並無占用來車道搶先左轉。並且當時告訴人之直行車尚未進
    入交岔路口，並離被告約七、八十公尺之遠，而被告轉彎車已達中心處開始轉彎
    ，直行車應讓轉彎車先行，被告並無未注意車前狀況或未讓直行車先行之過失可
    言，本件應純係告訴人丙○○未注意車前狀況所致。前開鑑定機關及鑑定人之意
    見，並未考量前述情節及相關證人證言及現場狀況，是故，其所為鑑定，均不足
    為被告不利之證據。此外，復查無其他具體事證足資證明被告涉有過失傷害罪嫌
    ，應為有利於被告之推定，而無法證明被告犯罪，依法應諭知無罪之判決。據上
據上論斷，應依刑事訴訟法第四百五十二條、第三百零一條第一項判決如主文。
本案經檢察官王碧霞到庭執行職務
中      華      民      國    九十二    年      一      月      八      日
                                    臺灣士林地方法院刑事第二庭
                                        法  官  李  建  忠
右正本證明與原本無異。
如不服本判決，應於送達後十日內，向本院提出上訴狀。
                                        書記官  曾  韻  蒔
中      華      民      國    九十二    年      一      月      九      日


司法院資訊處製作；財團法人民間司法改革基金會備份。
